【裁判字號】    95,上易,108
【裁判日期】    950227
【裁判案由】    家暴傷害
【裁判全文】
臺灣高等法院高雄分院刑事判決         95年度上易字第108號
上  訴  人  臺灣屏東地方法院檢察署檢察官
被      告  甲○○
上列上訴人因被告家暴傷害案件，不服臺灣屏東地方法院94年度
易字第603 號中華民國94年11月24日第一審判決（起訴案號：臺
灣屏東地方法院檢察署94年度偵字第4626號），提起上訴，本院
判決如下：
    主  文
原判決撤銷，發回臺灣屏東地方法院。
    理  由
一、公訴意旨略以：被告甲○○與戴玉安係叔姪關係，2 人間具
    有家庭暴力防治法第3 條第4 款所定之家庭成員關係；被告
    甲○○基於傷害之犯意，於民國94年8 月22日上午，在其屏
    東縣佳冬鄉○○村○○路3 之70號住處，手持檳榔梗鞭打戴
    玉安之小腿數下，致戴玉安受有兩側後膝及小腿後側多處擦
    挫傷（左足2 條各約7 ×1 及5 ×1cm ；右足共6 條各約4
    ×1cm 、6 ×1cm 、7 ×1cm 、5 ×1cm 、4 ×1cm 、3 ×
     1cm）之傷害，因認被告甲○○涉有刑法第277 條第1 項之
    傷害罪嫌，屬於家庭暴力防治法第2 條第2 項之家庭暴力罪
    等語。
二、本件原判決以被告甲○○所犯刑法第277 條第1 項之普通傷
    害罪，依同法第287 條前段之規定，須告訴乃論；而本案被
    害人戴玉安係88年11月17日，被害時為兒童，雖經被害人戴
    玉安之母親許滿足獨立提出告訴，然許滿足已於92年5 月8
    日與其夫戴逸隆（即戴玉安之父）離婚，對戴玉安之權利義
    務之行使或負擔則由戴逸隆行使等情，業據許滿足於原審準
    備程序陳述甚詳，並有戶籍謄本及離婚協議書各1 份附卷可
    稽，足認許滿足並非被害人戴玉安之法定代理人，故許滿足
    並無告訴權，其告訴不合法。是本案未經合法告訴，爰不經
    言詞辯論，逕為諭知不受理之判決，固非無見。
三、經查本件告訴人許滿足係被害人戴玉安之母親，屬直系血親
    尊親屬，此關係不因告訴人離婚而變更，而被告甲○○係被
    害人戴玉安法定代理人戴逸隆之弟，屬四親等內血親，依刑
    事訴訟法第235 條規定，告訴人許滿足對被告甲○○有獨立
    告訴權，其本件告訴應屬合法，原判決未見及此，誤認本件
    告訴不合法，尚有未合，公訴人上訴意旨，執此指摘原判決
    不當，為有理由，應由本院將原判決撤銷，發回原審法院另
    為適法之判決，並不經言詞辯論。
四、據上論結，應依刑事訴訟法第369 條第1 項後段、第372 條
    ，判決如主文。
中    華    民    國    95    年    2     月    27    日
                  刑事第七庭    審判長法  官   莊飛宗
                                      法  官   曾逸誠
                                      法  官   黃憲文
以上正本證明與原本無異。
不得上訴。
中    華    民    國    95    年    3     月    1     日
                                      書記官   施耀程


司法院資訊處製作；財團法人民間司法改革基金會備份。
